臺灣新竹地方法院刑事判決
109年度訴字第1005號
公  訴  人  臺灣新竹地方檢察署檢察官
被      告  潘培林





選任辯護人  許麗美律師（財團法人法律扶助基金會）
被      告  白鴻勝





選任辯護人  李晉安律師（財團法人法律扶助基金會）
上列被告等因強盜案件，經檢察官提起公訴（109年度偵字第126
53號、第12663號、第13778號），本院判決如下：
    主  文
潘培林犯強盜罪而有刑法第三百二十一條第一項第一、二、三、
四款之情形，處有期徒刑捌年。未扣案之犯罪所得新臺幣肆拾伍
萬元沒收，於全部或一部不能沒收或不宜執行沒收時，追徵其價
額。
白鴻勝犯強盜罪而有刑法第三百二十一條第一項第一、二、三、
四款之情形，處有期徒刑捌年。扣案之犯罪所得新臺幣壹萬貳仟
元沒收；未扣案之犯罪所得新臺幣參拾壹萬捌仟元沒收，於全部
或一部不能沒收或不宜執行沒收時，追徵其價額。
    事  實
潘培林知悉沈知正位於新竹縣新豐鄉福興村之住處（詳細住址詳
卷）藏有財物，遂於民國109年10月中旬某日將此消息告知陳清
課（另由檢察官偵查中），提議至該處竊取財物，經陳清課聯繫
白鴻勝加入並共同謀議且多次至現場勘查地形後，3人即意圖為
自己不法之所有，基於結夥三人以上攜帶兇器毀越門窗侵入住宅
竊盜之犯意聯絡，於109年10月31日下午4時36分許，由白鴻勝駕
駛潘培林向不知情之陳達民（另經檢察官為不起訴處分確定）承
租之車牌號碼000-0000號自用小客車搭載潘培林、陳清課自桃園
市○○區○○路000號前南下前往上開沈知正住處附近，待停妥車輛
後，潘培林持鐵撬、白鴻勝、陳清課分持藍波刀等兇器（起訴書
贅載電擊棒，業經檢察官當庭刪除），於同日晚間7時許，步行
前往沈知正住處，攀爬遮雨棚至該住處2樓，推由陳清課持客觀
上可供兇器使用之鐵製不詳工具（未扣案）破壞2樓窗戶後自該
處侵入屋內搜尋財物，適見沈知正在2樓房間內，3人即基於升高
為結夥三人以上攜帶兇器毀越門窗侵入住宅強盜之犯意聯絡，推
由白鴻勝、陳清課以藍波刀制伏沈知正及隨後聞聲入房察看之沈
知正之子沈占魁並以攜帶之膠帶綑綁沈占魁雙手，以此強暴方式
至使沈知正不能抗拒而依其等3人要求開啟保險箱，3人進而順利
奪取保險箱內沈知正所有之現金新臺幣（下同）150萬元及價值
共約20萬元之手錶、金飾等財物而得手，並旋自1樓廚房後門逃
離現場後駕車離去（潘培林實際分得45萬元，白鴻勝實際分得33
萬元）。
    理  由
甲、程序方面
一、按被告以外之人於審判外之陳述，經當事人於審判程序同意
    作為證據，法院審酌該言詞陳述或書面陳述作成時之情況，
    認為適當者，得為證據。當事人、代理人或辯護人於法院調
    查證據時，知有刑事訴訟法第159條第1項不得為證據之情形
    ，而未於言詞辯論終結前聲明異議者，視為有前項之同意。
    刑事訴訟法第159條之5第1項、第2項分別定有明文。經查，
    本判決所引用以下被告以外之人於審判外之陳述，迄本案言
    詞辯論終結前，公訴人、被告潘培林、白鴻勝及其等辯護人
    均未表示異議，本院審酌上開證據作成時，並無違法或不當
    之情況，又均無證明力明顯過低之情形，因認上開證據方法
    均適當得為證據，依上揭規定，應均有證據能力。
二、第按，本判決所引用其餘所依憑判斷之非供述證據，亦無證
    據證明係違反法定程序所取得，或其他不得作為證據之情形
    ，且與本案待證事實間復具有相當關聯性，依刑事訴訟法第
    158條之4規定之反面解釋，亦均有證據能力。
乙、實體方面
一、認定犯罪事實所憑之證據及認定之理由： 
　㈠前揭犯罪事實，業據被告潘培林於警詢時、偵查中及本院審
    理時（見偵12653卷第5頁至第6頁、第7頁至第10頁、第109
    頁至第110頁、第113頁至第115頁反面、偵12663卷第89頁至
    第94頁、本院卷第309頁至第313頁）、被告白鴻勝於偵查中
    及本院審理時（見偵12663卷第129頁至第130頁、偵12653卷
    第189頁至第190頁、本院卷第309頁至第313頁）均坦承不諱
    且互核一致，核與證人即告訴人沈知正（見偵12653卷第11
    頁至第14頁、第184頁至第185頁、偵12663卷第137頁至第13
    9頁反面）、沈占魁（見偵12653卷第15頁至第16頁、第184
    頁至第185頁偵12663卷第137頁至第139頁反面）、證人杜澤
    威（見偵12653卷第17頁至第19頁、偵12663卷第137頁至第1
    39頁反面）、陳達民（見偵12653卷第60頁至第61頁反面、
    第109頁至第110頁）於警詢時及偵查中所述均相符，並有偵
    查佐鍾志杰製作之新竹縣政府警察局新湖分局偵查隊偵查報
    告1份（見他卷第3頁至第47頁）、新竹縣政府警察局新湖分
    局109年11月3日（被告潘培林）搜索、扣押筆錄暨扣押物品
    目錄表、自願受搜索同意書各2份（見偵12653卷第21頁至第
    28頁）、新竹縣政府警察局新湖分局109年11月4日（被告潘
    培林）扣押筆錄暨扣押物品目錄表各1份（見偵12653卷第29
    頁至第31頁）、搜索過程及搜索現場照片暨扣案物照片共18
    張（見偵12653卷第47頁至第50頁）、車牌號碼000-0000號
    自用小客車之行經國道ETC明細1份（見偵12653卷第86頁）
    、新竹縣政府警察局新湖分局109年11月5日（被告白鴻勝）
    搜索、扣押筆錄暨扣押物品目錄表、自願受搜索同意書各1
    份（見偵12663卷第27頁至第29頁）、偵查佐莊威製作之職
    務報告（含監視器錄影畫面擷圖資料）1份（見偵12663卷第
    43頁至第60頁）、告訴人沈知正、沈占魁之住處監視器截圖
    4張（見偵13778卷第142頁至第143頁）在卷可稽，足徵被告
    潘培林、白鴻勝前開任意性自白均與事實相符，均堪予採信
    。
　㈡綜上所述，本案事證明確，被告潘培林、白鴻勝犯行，均堪
    認定，均應予依法論科。　　
二、論罪科刑之理由： 　　
　㈠核被告潘培林、白鴻勝所為，均係犯強盜罪而有刑法第321條
    第1項第1款、第2款、第3款、第4款情形，均應論以刑法第3
    30條第1項之加重強盜罪。公訴意旨漏未主張被告2人犯強盜
    罪而有刑法第321條第1項第2款情形，尚有未洽，然此僅為
    同一強盜罪名加重條件之增減，乃屬單純一罪，與強盜構成
    要件成立無涉，並不生變更起訴法條問題。又刑法第321條
    第1項所列各款為加重條件，如犯強盜罪兼具數款加重情形
    時，因強盜行為只有一個，仍僅成立一罪，不能認為法規競
    合或犯罪競合。
  ㈡被告潘培林、白鴻勝與陳清課（另由檢察官偵查中）就上開
    犯行，有犯意聯絡及行為分擔，均應論以刑法第28條之共同
    正犯。
  ㈢至被告潘培林之辯護人固為被告潘培林辯護稱：被告潘培林
    自始坦承犯行，未對告訴人沈知正、沈占魁動手實施暴行、
    良心未泯，已是63歲老人等情，懇請依刑法第59條判處較輕
    刑度，以啟自新等語。惟按刑法第59條之酌量減輕其刑，必
    於犯罪之情狀，在客觀上足以引起一般人之同情，認為即予
    宣告法定最低度刑，猶嫌過重者，始有其適用。換言之，刑
    法第59條之酌減其刑，必其犯罪另有特殊之原因與環境，在
    客觀上足以引起一般人之同情，認即使予以宣告法定最低度
    刑猶嫌過重者，始能適用。查被告潘培林上開所犯強盜犯行
    ，對告訴人沈知正、沈占魁及社會治安均造成極為顯然且重
    大之危害，依其客觀之犯行與主觀之惡性加以考量，尚難認
    有何顯可憫恕，或足以引起一般同情，而認縱科以最低度刑
    仍嫌過重之情形，自無適用刑法第59條酌減其刑之餘地。
  ㈣爰各以行為人之責任為基礎，審酌被告潘培林、白鴻勝因貪
    圖他人財產，竟為上開強盜犯行，法治觀念極為淡薄，嚴重
    危害社會治安，所為均甚值非難；並考量本件犯罪情節堪稱
    嚴重，犯罪手段亦難稱平和，再衡酌被告2人之分工角色及
    支配程度，本件強盜之財物價值及對告訴人2人所造成之危
    害程度，暨其等素行、均坦承犯行之犯後態度及被告潘培林
    自述國中肄業之教育程度、勉持之經濟狀況；被告白鴻勝自
    述國中畢業之教育程度、普通之經濟狀況（均見本院卷第31
    3頁）等一切情狀，分別量處如主文所示之刑。
三、沒收部分： 　　
　㈠按共同犯罪所得之物之沒收或追徵其價額，應就各共同正犯
    實際分得之數為之，亦即依各共同正犯實際犯罪所得分別宣
    告沒收，始符個人責任原則及罪責相當原則，至於共同正犯
    各人有無犯罪所得，或其犯罪所得之多寡，應由法院綜合卷
    證資料及調查所得認定之。
　㈡被告潘培林就本件犯行，分得45萬元（起訴書證據並所犯法
    條欄二、第7行誤載為50萬元），為其所有之犯罪所得，雖
    未扣案，仍應依刑法第38條之1第1項前段、第3項規定，於
    其主文項下宣告沒收宣告沒收，並於全部或一部不能沒收或
    不宜執行沒收時，追徵其價額。
　㈢被告白鴻勝就本件犯行，分得33萬元，為其所有之犯罪所得
    ，扣案之1萬2,000元，係其花用賸餘之犯罪所得，業據被告
    白鴻勝供述明確（見本院卷第301頁、第313頁），爰依刑法
    第38條之1第1項前段規定，於其主文項下宣告沒收；至其餘
    之31萬8,000元（計算式：33萬元－1萬2,000元＝31萬8,000元
    ），雖未扣案，仍應依刑法第38條之1第1項前段、第3項規
    定，於其主文項下宣告沒收宣告沒收，並於全部或一部不能
    沒收或不宜執行沒收時，追徵其價額。
　㈣另扣案之華碩行動電話1支、後背包1個、外套1件、手套7隻
    、口罩1個及鐵橇1支，為被告潘培林所有，且均係供其犯本
    件犯罪所用之物，業據被告潘培林供述明確（見偵12653卷
    第8頁、本院卷第295頁至第298頁）；扣案之iPhone8行動電
    話1支及帽T1件，為被告白鴻勝所有，且均係供其犯本件犯
    罪所用之物，業據被告白鴻勝供述明確（見本院卷第297頁
    、第300頁），然公訴意旨認因共同正犯陳清課尚未到案，
    請求本院就本件供犯罪所用之物暫不沒收（見起訴書證據並
    所犯法條欄二、第7行至第11行），本院爰均不予宣告沒收
    。　　
據上論斷，應依刑事訴訟法第299條第1項前段，判決如主文。
本案經檢察官黃依琳提起公訴，檢察官孫立婷到庭執行職務。
中　　華　　民　　國　　110 　年　　3 　　月　　5 　　日
                  刑事第七庭    審判長法　官  陳麗芬
　　　　　　　　　                    法  官  潘韋廷
　　　　　　　　　                    法  官  郭哲宏
以上正本證明與原本無異。
如不服本判決應於收受本判決後20日內向本院提出上訴書狀，上
訴書狀應敘述具體理由。上訴書狀未敘述上訴理由者，應於上訴
期間屆滿後20日內補提理由書狀於本院(均須按他造當事人之人
數附繕本 )「切勿逕送上級法院」。 
中　　華　　民　　國　　110 　年　　3 　　月　　5 　　日
                                      書記官  戴筑芸
附錄本案論罪法條： 　　　　　　　　　
中華民國刑法第321條
犯前條第1項、第2項之罪而有下列情形之一者，處6月以上5年以
下有期徒刑，得併科50萬元以下罰金：
一、侵入住宅或有人居住之建築物、船艦或隱匿其內而犯之。
二、毀越門窗、牆垣或其他安全設備而犯之。
三、攜帶兇器而犯之。
四、結夥三人以上而犯之。
五、乘火災、水災或其他災害之際而犯之。
六、在車站、港埠、航空站或其他供水、陸、空公眾運輸之舟、
    車、航空機內而犯之。
前項之未遂犯罰之。
中華民國刑法第330條
犯強盜罪而有第321條第1項各款情形之一者，處7年以上有期徒
刑。
前項之未遂犯罰之。